臺灣高等法院民事判決　九十二年度勞上易字第一三三號
　　上　訴　人　致華實業股份有限公司
　　法定代理人　陳輝燦
　　訴訟代理人　張宜暉律師（民國九十三年六月三十日陳報終止委任）
　　複代　理人　謝崴
　　被上　訴人　甲○○
　　訴訟代理人　翁顯杰律師
　　複代　理人　許振昌
當事人間給付薪資等事件，上訴人對於中華民國九十二年九月十六日台灣士林地方法
院九十二年度勞訴字第三號第一審判決提起上訴，本院於民國九十三年八月四日言詞
辯論終結，判決如下：
    主    　文
原判決關於命上訴人給付超過伍拾伍萬仟肆佰零元及其利息部分，及該部分假執
行之宣告，暨命上訴人負擔訴訟費用之裁判均廢棄。
右開廢棄部分，被上訴人在第一審之訴及其假執行之聲請均駁回。
其餘上訴駁回。
第一審訴訟費用關於原判決命上訴人負擔部分及第二審訴訟費用，均由上訴人負擔拾
分之柒，餘由被上訴人負擔。
    事實及理由
一、上訴人未於言詞辯論期日到場，核無民事訴訟法第三百八十六條各款情形，爰依
    被上訴人之聲請，由其一造辯論而為判決。
二、被上訴人起訴主張：上訴人自民國（下同）七十三年八月一日適用勞動基準法，
    伊自八十一年九月二十六日起受雇於上訴人，擔任司機乙職，詎上訴人於八十九
    年十二月三十一日非法解僱伊，經原法院以九十年度勞簡上字第八號判決認定兩
    造間僱傭契約存在，但上訴人拒絕回復伊之工作權及給付工資，經伊按勞動基準
    法第十四條第一項第五款規定終止僱傭契約，為此依民法第四百八十七條規定，
    扣除伊另向訴外人大南汽車股份有限公司（以下稱大南公司）服勞務所取得之報
    酬七十一萬七千三百三十四元後，請求上訴人給付自八十九年十二月三十一日起
    至九十一年十月七日止積欠之工資三十四萬九千五百九十二元，依勞動基準法第
    十四條第三項準用第十七條規定，請求上訴人給付資遣費五十萬八千零六十元，
    依同法第三十八條、第三十九條、勞動基準法施行細第二十四條規定，請求上訴
    人給付未休特別休假工資二萬三千七百零九元、預告期間工資五萬零八百零六元
    ，及均自九十一年十一月十五日起至清償日止，按年息百分之五計算之利息，並
    願供擔保，聲請宣告假執行等語。
三、上訴人以：被上訴人自九十年一月一日起至九十一年九月三十日止因可歸責於己
    之事由，遲延給付勞務，於被上訴人補服勞務前，伊得拒絕給付薪資；兩造對報
    酬有爭議，伊未給付工資，無可歸責事由，被上訴人不得依勞動基準法第十四條
    第一項第五款規定終止僱傭契約；伊經營預拌混凝土銷售業務，屬零售業，自八
    十八年一月一日起適用勞動基準法，故被上訴人僅得請求資遣費十八萬六千二百
    八十九元；被上訴人未服勞務，不得請求須按實際工作情形核算之工資等語，資
    為抗辯。
四、原審判命上訴人給付被上訴人八十八萬一千三百六十一元（包含系爭工資三十四
    萬九千五百九十二元、資遣費五十萬八千零六十元、未休特別休假工資二萬三千
    七百零九元），及自九十一年十一月十五日起至清償日止，按年息百分之五計算
    之利息，並宣告附條件之准、免假執行，及駁回被上訴人其餘之訴及假執行聲請
    。上訴人提起上訴，聲明求為：(一)原判決不利於上訴人部分廢棄，(二)廢棄部分，
    被上訴人第一審之訴及其假執行之聲請均駁回。被上訴人就其敗訴部分未上訴而
    告確定，其對上訴人之上訴，則聲明求為駁回上訴。
五、被上訴人主張：伊自八十一年九月二十六日起受雇於上訴人，擔任司機乙職，月
    平均工資五萬零八百零六元，上訴人於八十九年十二月三十一日依勞動基準法第
    十二條第一項第四款解僱伊，經伊訴請上訴人給付資遣費，原法院認定上訴人解
    雇不合法，兩造間僱傭契約存在，於九十一年八月二十三日以九十年度勞簡上字
    第八號判決伊敗訴確定，伊乃於同年九月二十三日以五股郵局第三０二號存證信
    函請求上訴人於文到七日內回復伊之工作權及給付自九十年一月一日起至九十一
    年八月二十九日止之薪資，翌日到達上訴人，但上訴人置之不理，伊再於同年十
    月七日以五股郵局第三０七號存證信函，依勞動基準法第十四條第一項第五款規
    定終止系爭僱傭契約，翌日到達上訴人，上訴人仍置之不理，伊申請台北縣政府
    調解，亦不成立；再伊自九十年四月起至十二月止另向大南公司服勞務，收取報
    酬七十一萬七千三百三十四元等事實，業據被上訴人提出原法院九十年度勞簡上
    字第八號民事判決、存證信函、台北縣政府處理勞資爭議協調會議記錄、上訴人
    基本資料查詢表、營利事業登記證、薪資明細表、掛號郵件收件回執為證（調解
    卷第八至十六頁、原審卷第八十九、一０三、一０四頁、本院卷第六十五頁）。
    並經本院調閱上開民事訴訟卷宗查核在案。且有大南公司提出大行字第０四二四
    號函可稽（原審卷第九十六頁）。此復為上訴人所不爭執或自認在案（原審卷第
    三十五、一二六頁），堪信為真正。
六、關於上訴人自何時起適用勞動基準法之爭點，論述如後：
(一)原審詢問行政院勞工委員會關於預拌混凝土業適用勞動基準法之時點，該委員會
    以九十二年五月十五日勞動一字第○九二○○七一九○號函覆：「依八十五年核
    定實施之中華民國行業標準分類第六次修訂版之規定．．預拌混凝土業若屬從事
    將水泥、混凝土料粒，摻料（輸氣劑、飛灰、爐碴等）以水充分拌合後供運至工
    地澆鑄用之預拌混凝土等行業，均屬預拌混凝土製造業（細類），歸製造業（大
    類），為勞動基準法第三條規定之適用行業，自七十三年八月一日適用該法。」
    （原審卷第七十五至七十七頁）
(二)依被上訴人提出上訴人之基本資料查詢單、營利事業登記證、台灣區預拌混凝土
    工業同業公會會員證書（原審卷第一０三、一０四頁、本院卷第七十一頁），及
    上訴人提出其營利事業登記證、變更登記表（原審卷第八十一頁、本院卷第四十
    四頁），顯示上訴人營業項目包括預拌預鑄預力混凝土之生產攪拌銷售業務、攪
    拌泡沬混凝土之銷售業務。可見上訴人為從事將水泥、混凝土料粒、摻料（輸氣
    劑、飛灰、爐碴等）以水充分拌合後供運至工地澆鑄用，以達銷售營利目的之事
    業，應屬預拌混凝土製造業，自七十三年八月一日適用勞動基準法。此併有上訴
    人提出台北縣政府九十二年八月二十二日北府勞動字第0920517481號函，載明「
    本府據檢附之八十七年度至九十一年度損益表與營業額等資料，主要產值（營業
    額）係為『預拌預鑄預力混凝土之銷售業務』項，依據行政院主計處於中華民國
    八十五年十二月編印『中華民國行業標準分類』（第六次修訂）版中之細項二六
    三二所定義『預拌混凝土製造業』為凡從事將水泥、混凝土料粒，摻料（輸氣劑
    、飛灰、爐碴等）以水充分拌合後供運至工地澆鑄用之預拌混凝土等行業均屬之
    ．．若貴公司（上訴人）符合上述定義，即屬勞動基準法第三條第一項第三款之
    製造業，其適用勞基法之日期為民國七十三年八月一日。」（本院卷第五十二頁
    ）；及台北縣政府以九十三年三月一日北府勞動字第0930096416號函檢送上訴人
    之勞保資料，顯示上訴人為「水泥製品製造業」（本院卷第九十至九十二頁），
    可資佐證。上訴人抗辯其屬零售業，自八十八年一月一日起適用勞動基準法云云
    ，委無可取。
七、關於被上訴人依民法第四百八十七條規定，請求上訴人給付自八十九年十二月三
    十一日起至九十一年十月七日止之工資三十四萬九千五百九十二元（已扣除大南
    公司支付之工資七十一萬七千三百三十四元）及其利息部分，論述如後：
(一)按債務人非依債務本旨實行提出給付者，不生提出之效力。但債權人預示拒絕受
    領之意思，或給付兼需債權人之行為者，債務人得以準備給付之事情，通知債權
    人，以代提出，民法第二百三十五條定有明文。查上訴人於八十九年十二月三十
    一日解雇被上訴人，固為預示拒絕受領被上訴人給付勞務之意思，但被上訴人須
    以準備給付之事情通知上訴人以代提出給付，上訴人仍不為受領，始發生遲延受
    領勞務情形，被上訴人才得依民法第四百八十七條前段規定，無庸補服勞務，請
    求上訴人給付報酬。被上訴人主張上訴人於前案判決確定後應主動指定期日通知
    被上訴人報到上班，被上訴人無庸通知準備提出勞務給付云云，尚不可採。
(二)被上訴人於九十一年九月二十四日始請求上訴人回復其之工作權，亦即被上訴人
    斯時以準備給付之事情通知上訴人以代提出給付。
(三)上訴人抗辯其於九十年三月二十日原法院九十年度士簡字第二八二號事件之調解
    程序中表示若被上訴人能遵守公司制度，請其馬上回來上班，但遭被上訴人拒絕
    等語，為被上訴人所不爭執，證人邱景星亦證實「上訴人之總經理有說如果被上
    訴人可以配合公司司機運作的模式，也可以讓他回來工作」（本院卷第一００頁
    ），堪信上開抗辯為真正。然查，兩造於原法院九十年度勞簡上字第八號事件之
    主要爭點為上訴人以被上訴人拒絕加班而解雇被上訴人，可見上訴人為上開受領
    勞務給付之意思表示，乃以被上訴人不得再拒絕加班為條件。上訴人未證明其附
    加此一條件為合法、正當，被上訴人拒絕在此條件下提供勞務，自無不合，是上
    訴人抗辯其為上開表示後，不至發生受領勞務遲延情形，為不可取。
(四)上訴人抗辯其未招聘新駕駛遞補遺缺，並備妥被上訴人原駕駛之車輛等語，雖提
    出駕駛員基本資料表、車籍資料明細表為證（原審卷第二十八、二十九頁），並
    經證人許聰明證述屬實（本院卷第九十九頁）。但被上訴人已於九十一年九月二
    十四日以準備給付之事情通知上訴人以代提出給付，上訴人僅於內部準備受領，
    卻未對上訴人為受領給付之意思表示，被上訴人仍無法現實為勞務給付，是上訴
    人自九十一年九月二十五日起發生遲延受領勞務情事，被上訴人自無補服勞務之
    義務，仍得請求上訴人給付自九十一年九月二十五日起至十月七日止之工資，上
    訴人抗辯於被上訴人補服勞務前，其得拒絕給付薪資云云，應無可採。又上訴人
    自八十九年十二月三十一日起至九十一年九月二十四日止無遲延受領勞務情形，
    被上訴人需補服勞務始得請求上訴人給付此期間之工資，但被上訴人迄未補服勞
    務，其請求上訴人給付此期間之工資，應屬無據。
(五)被上訴人另向大南公司服勞務而收取報酬七十一萬七千三百三十四元之期間自九
    十年四月起至十二月止，非被上訴人自九十一年九月二十五日起至十月七日止因
    不服系爭僱傭契約所定勞務，轉向他處服勞務所取得之利益，故被上訴人請求上
    訴人給付自九十一年九月二十五日起至十月七日止之工資，無庸扣抵上開報酬。
(六)上訴人雖抗辯被上訴人僅得請求固定金額之薪金、獎金、津貼，不得請求按實際
    工作情形核算之工資項目云云。然查，被上訴人得請求上訴人給付自九十一年九
    月二十五日起至十月七日止之工資，乃因民法第四百八十七條前段擬制被上訴人
    已履行勞務給付義務，則此段期間之工資應相當於被上訴人於實際服勞務期間，
    經常可領取之工資，即按月平均工資五萬零八百零六元比例計算，上訴人上開抗
    辯尚不可採。從而被上訴人請求上訴人給付工資在二萬一千六百三十四元（5080
    6÷30×6+50806÷31×7）（元以下四捨五入），及自九十一年十一月十五日起
    至清償日止，按年息百分之五計算之法定遲延利息範圍內，為有理由，應予准許
    。超過部分之請求為無理由，應予駁回。
八、關於被上訴人依勞動基準法第十四條第三項準用第十七條規定，請求上訴人給付
    資遣費五十萬八千零六十元及其利息部分，論述如後：
(一)按勞動基準法第十四條第一項規定：「有左列情形之一者，勞工得不經預告終止
    契約：．．五雇主不依勞動契約給付工作報酬．．」查上訴人未依系爭僱傭契約
    給付自九十一年九月二十五日起至十月七日止之報酬予被上訴人，被上訴人於同
    年十月八日不經預告終止契約，洵無不合。上訴人抗辯被上訴人濫用權利，並無
    可取。
(二)按勞動基準法第十四條第四項規定：「第十七規定於本條終止契約準用之。」、
    第十七條規定：「雇主依前條終止勞動契約者，應依左列規定發給勞工資遣費：
    一在同一雇主之事業單位繼續工作，每滿一年發給相當於一個月平均工資之資遣
    費。二依前款計算之剩餘月數，或工作未滿一年者，以比例計給之。未滿一個月
    者以一個月計。」次按民法第一百二十三條第二項規定「月非連續計算者，每月
    為三十日」。查被上訴人之工作年資自八十一年九月二十六日起至九十一年十月
    七日止，共計十年十二日，上訴人應發給相當於十又十二分之一個月平均工資之
    資遣費，即五十一萬二千二百九十四元（50806×10+50806×1/12）（元以下四
    捨五入）。是被上訴人請求上訴人給付資遣費五十萬八千零六十元，及自九十一
    年十一月十五日起至清償日止，按年息百分之五計算之法定遲延利息，為有理由
    ，應予准許。
九、按勞動基準法施行細則第二十四條第三款規定：「特別休假因年度終結或終止契
    約而未休者，其應休未休之日數，雇主應發給工資。」查被上訴人主張其有十四
    日特別休假因終止契約而未休，為上訴人所不爭執，堪信為真正。則被上訴人請
    求上訴人給付未休特別休假工資二萬三千七百零九元（50806÷30×14）（元以
    下四捨五入），及自九十一年十一月十五日起至清償日止，按年息百分之五計算
    之法定遲延利息，為有理由，應予准許。
十、綜上所述，被上訴人本於民法第四百八十七條、勞動基準法第十七條、勞動基準
    法施行細第二十四條第三款等規定，請求上訴人給付五十五萬三千四百零三元（
    21634+508060+23709），及自九十一年十一月十五日起至清償日止，按年息百分
    之五計算之利息部分，為有理由，應予准許。逾此所為請求，為無理由，應予駁
    回。原審就超過上開應准許部分，為上訴人敗訴之判決，並為假執行之宣告，自
    有未洽，上訴意旨就此部分指摘原判決不當，求予廢棄改判，為有理由。原審就
    上開應准許部分，判命上訴人給付，並依兩造之陳明為附條件之准、免假執行之
    宣告，核無違誤，上訴意旨指摘此部分原判決不當，求予廢棄，為無理由，應駁
    回其上訴。
十一、據上論結，本件上訴為一部有理由，一部無理由，依民事訴訟法第三百八十五條
    第一項前段、第四百五十條、第四百四十九條第一項、第七十九條，判決如主文
    。
中　　　華　　　民　　　國　　九十三　　年　　　八　　　月　　　十八  　日
                                  勞工法庭
                                  審判長法  官  許  正  順
                                        法  官  魏  麗  娟
                                        法  官  翁  昭  蓉
正本係照原本作成。
不得上訴。
中　　　華　　　民　　　國　　九十三　　年　　　八　　　月　　  十九　　日
　　　　　　　　　　　　　　　　　　　　書記官  王  才  生
